【裁判字號】    97,交聲,498
【裁判日期】    970630
【裁判案由】    違反道路交通管理處罰條例聲明異議
【裁判全文】
臺灣士林地方法院交通事件裁定         97年度交聲字第498號
原處分機關  交通部公路總局臺北區監理所基隆監理站
異  議  人
即受處分人  甲○○
上列異議人即受處分人因違反道路交通管理處罰條例案件，對於
交通部公路總局臺北區監理所基隆監理站於民國97年4 月25日所
為之處分（原處分案號：基監字第裁42-AEW754278號），聲明異
議，本院裁定如下：
    主  文
異議駁回。
    理  由
一、異議意旨略以：異議人即受處分人甲○○於民國97年3 月24
    日19時20分許，騎乘所有車號AOV-536 號普通重型機車行經
    臺北市○○街61巷口時，遭執勤警察以其有「紅燈左轉」之
    違規攔停製單舉發，惟該路口並無左轉號誌燈，亦無機車待
    轉區，當機車於綠燈欲直接左轉時，須騎至路中間等待對向
    車道車流空檔始能為之，使機車駕駛人處於被撞危機中，相
    反的，當駕駛人於紅燈時，對向車道車子無法前進，此際左
    轉對駕駛人而言才有安全保障，是該處交通硬體設施之設置
    顯有不當，不應因此歸責異議人，對原處分有所不服，為此
    聲明異議云云。
二、原處分意旨略以：異議人於97年3 月24日19時20分許，騎乘
    所有車號AOV-536 號普通重型機車行經臺北市○○街與康樂
    街61巷口時，未能遵守路口紅燈號誌指示逕自闖越路口左轉
    康樂街61巷，為臺北市政府警察局內湖分局執勤警察發現，
    趨前攔停並依法製單舉發，經原處分機關交通部公路總局臺
    北區監理所基隆監理站認定違規事實明確，爰依道路交通管
    理處罰條例第53條第1 項、第63條第1 項第3 款之規定，裁
    處異議人新臺幣一千八百元之罰鍰，並記違規點數三點。
三、經查：
  (一)按汽車駕駛人，行經有燈光號誌管制之交岔路口闖紅燈者，
    處新臺幣一千八百元以上五千四百元以下罰鍰，並記違規點
    數三點，道路交通管理處罰條例第53條第1 項、第63條第1
    項第3 款分別定有明文。
  (二)異議人於97年3 月24日19時20分許，騎乘前揭機車行經臺北
    市○○街與康樂街61巷口時，未能遵守路口紅燈號誌指示逕
    自闖越路口左轉康樂街61巷，為臺北市政府警察局內湖分局
    執勤警察發現，趨前攔停並依法製單舉發之事實，為異議人
    所不爭執，復有臺北市政府警察局北市警交字第AEW754278
    號舉發違反道路交通管理事件通知單影本一紙在卷可稽。
  (三)再據證人即舉發警察乙○○於本院審理時結證稱：「（97年
    3 月24日的交通違規單，是否由你製單舉發？〈提示舉發單
    〉）是」、「（請陳述異議人交通違規事實？）97年3 月24
    日晚間19時20分，我從康樂街20巷前往61巷巡簽，當時我是
    綠燈的狀態，異議人的方向是紅燈的狀態，我正要通過十字
    路口，我看到他紅燈左轉，我將他攔下，他說綠燈的時候，
    對方的車流量比較多，前方沒有機車在待轉區，他這樣比較
    安全，我跟他說違規」、「（你在開單的時候，異議人有無
    否認他紅燈左轉之事實？）沒有」等語屬實（見本院97年6
    月13日訊問筆錄），再衡諸證人乙○○為臺北市政府警察局
    內湖分局之警察，依法執行道路交通管理勤務，與異議人素
    不相識，復無怨隙，應無甘冒觸犯偽證重罪，故意構詞誣陷
    異議人之可能，其證言自得為本院判斷之依據。
  (四)又查特定路口之交通標誌、標線及號誌應如何設置，係由主
    管機關斟酌交通安全之需要，視實際情況，本於權責定之，
    有其裁量空間。用路駕駛人如認某地點之交通標誌、標線及
    號誌設置不合理，自應循正當途徑，向主管機關陳述反映，
    促其檢討改善。惟該等號誌設施在未依法定程序變更前，所
    有用路人仍應有遵守之義務。倘所有汽、機車駕駛人見主管
    機關所設置之標線、標誌或號誌時，僅憑主觀認知，認為設
    置不當即可恣意違反，則如何建立道路上所劃設標誌、標線
    或號誌之公信力，交通安全之秩序亦將無從建立，其他用路
    人之生命、財產安全，將失去保障。況異議人係領有駕照之
    合格駕駛人，更有知悉且遵守交通標誌、標線相關規定之義
    務，是異議人主觀上認為案發地點之號誌不合理，自應循其
    他正當途徑向主管機關陳述反映，以促其檢討改善，自無從
    據其個人主觀上之認知，進而主張免責。
  (五)綜上所述，異議人之異議理由，應屬卸責之詞，委無可採。
    本件事證明確，異議人違規行為堪以認定。原處分機關認為
    異議人違規事實明確，爰依道路交通管理處罰條例第53條第
    1 項、第63條第1 項第3 款之規定，裁處異議人新臺幣一千
    八百元之罰鍰，並記違規點數三點，核無違誤。本件異議為
    無理由，應予駁回。
四、據上論斷，應依道路交通案件處理辦法第19條，裁定如主文
    。
中    華    民    國    97    年    6     月    30    日
                  交通法庭法  官    周明鴻
以上正本證明與原本無異。
如不服本裁定應於裁定送達後5 日內向本院提出抗告狀。
                          書記官    丁梅芬
中    華    民    國    97    年    6     月    30    日


司法院資訊處製作；財團法人民間司法改革基金會備份。
